【裁判字號】    95,交訴,51
【裁判日期】    951229
【裁判案由】    公共危險
【裁判全文】
臺灣板橋地方法院刑事判決              95年度交訴字第51號
公  訴  人  臺灣板橋地方法院檢察署檢察官
被      告  甲○○
上列被告因公共危險案件，經檢察官提起公訴（95年度偵字第18
40號） ，本院判決如下：
    主  文
甲○○共同駕駛動力交通工具肇事，致人受傷而逃逸，累犯，處
有期徒刑玖月。
    事  實
一、甲○○前因違反毒品危害防制條例案件，經臺灣臺北地方法
    院以93年度易字第911 號判決判處應執行有期徒刑5 月確定
    ，民國93年11月12日易科罰金執行完畢（本件構成累犯），
    詎仍不知悔改，於94年5 、6 月間，在友人呂紹正位於臺北
    市○○區○○路74巷5 號5 樓之2 住處樓下，向呂紹正借用
    車牌號碼DSU ─781 號輕型機車騎用，並於同年6 月18日上
    午8 時5 分前某時許，由真實姓名年籍不詳，綽號「老鼠」
    之成年男子騎乘前開機車搭載甲○○自臺北縣土城市某處出
    發欲前往臺北縣中和市，嗣於同日上午8 時5 分許，途經臺
    北縣土城市○○路○ 段271 號旁無名巷，欲左轉駛入金城路
    後沿土城往中和方向行駛時，因疏未注意車前狀況貿然前行
    ，致是時沿臺北縣土城市○○路○ 段由中和往土城方向行駛
    ，乙○○所騎乘車牌號碼BVY ─551 號重型機車行至前開巷
    口，見狀已閃避不及而與綽號「老鼠」成年男子所騎乘機車
    發生碰撞，乙○○因而人車倒地並受有右肩、右手肘及右前
    臂重挫裂傷等傷害（過失傷害部分，業據乙○○於偵查中撤
    回告訴，由檢察官另為不起訴處分），詎甲○○明知汽車駕
    駛人駕駛汽車肇事致人受傷或死亡，理應採取救護或其他必
    要措施，並向警察機關報告，不得駛離，竟與駕駛動力交通
    工具肇事之綽號「老鼠」之成年男子共同基於肇事逃逸之犯
    意聯絡，於明知綽號「老鼠」之成年男子肇生前開車禍事故
    並致乙○○受傷之情形下，仍向綽號「老鼠」之成年男子稱
    「緊走（臺語）」，2 人旋共乘機車逃離現場，適有某路過
    機車騎士記下綽號「老鼠」成年男子及甲○○所共乘機車車
    號後告知乙○○，乙○○隨即報警處理並提供前開甲○○所
    乘機車車號，始循線查悉上情。
二、案經臺北縣政府警察局土城分局報告臺灣板橋地方法院檢察
    署檢察官偵查起訴。
    理  由
一、證據能力：
(一)、按被告以外之人於審判外之言詞或書面陳述，除法律有規定
    者外，不得作為證據，刑事訴訟法第159 條第1 項定有明文
    ，此即學理上所稱「傳聞證據排除法則」。又被告以外之人
    於審判外之陳述，雖不符同法第159 條之1 至第159 條之4
    之規定，而經當事人於審判程序同意作為證據，法院審酌該
    言詞陳述或書面陳述作成時之情況，認為適當者，亦得為證
    據。當事人、代理人或辯護人於法院調查證據時，知有第15
    9 條第1 項不得為證據之情形，而未於言詞辯論終結前聲明
    異議者，視為有前項之同意，此則據同法第159 條之5 規定
    甚明。
(二)、鑒於採用傳聞證據排除法則之重要理由之一，係因傳聞證據
    未經當事人之反詰問予以覈實，若當事人願放棄對原供述人
    之反對詰問時，原則上即可承認該傳聞證據之證據能力，而
    揆諸我國刑事訴訟法第159 條之5 之立法理由，除參照前述
    傳聞證據排除法則之基本法理外，亦參考日本刑事訴訟法第
    326 條之立法例，查日本刑事審判實務之運作，有關檢察官
    及被告均同意作為證據之傳聞書面材料或陳述，可直接援引
    該國刑事訴訟法第326 條作為傳聞例外之法律依據，僅在檢
    察官與被告不同意之情況下，乃須根據其他傳聞例外規定俾
    以斟酌該等書面材料或陳述是否具有證據能力，在當事人間
    無爭執之案件中，傳聞證據基本上均可依據前引規定提出於
    法院使用。據此，我國刑事訴訟法第159 條之5 之適用應可
    作同上之解釋。本案告訴人乙○○於審判外接受司法警察調
    查、檢察官偵訊時之言詞陳述，及警繪道路交通事故調查表
    、現場圖與告訴人乙○○於警詢中所提出廣川醫院94年6 月
    18日診斷證明書等審判外書面陳述，亦屬於傳聞證據，惟公
    訴人、被告就前開審判外陳述之證據能力，於本院準備程序
    中表示無意見，且迄於言詞辯論終結前亦未再聲明異議，而
    本院審酌前揭陳述作成及該道路交通事故調查表、現場圖、
    診斷書製作時之情況，核無違法取證及證明力明顯過低之瑕
    疵，亦認為以之作為證據為適當，故依諸上開規定及說明，
    有關上開被告以外之人於審判外之陳述及前引診斷證明書是
    否屬於傳聞之例外，無庸先行考量刑事訴訟法第159 條之1
    第2 項、第159 條之2 至第159 條之4 等規定，得逕依同法
    第159 條之5規定作為證據。
二、認定事實之證據及理由：
(一)、訊據被告對於其在上揭時地搭乘由綽號「老鼠」成年男子所
    騎乘機車與告訴人所騎機車發生撞擊並致告訴人受有如事實
    欄所述傷害後，未停留現場對告訴人施以救護或報警處理旋
    即離去之事實，於警詢、偵查及本院審理中坦承不諱，被告
    此部份坦認之事實，核與告訴人乙○○於警詢、偵查及本院
    審理中證述、結稱車禍事故發生情節相符。此外，並據告訴
    人乙○○提出前揭廣川醫院94年6 月18日診斷證明書附卷為
    憑，復有警繪道路交通事故調查表、現場圖在卷可稽，是被
    告之友人即綽號「老鼠」之成年男子於前揭時地騎機車搭載
    被告與告訴人所騎機車發生車禍事故，並致告訴人受傷後，
    旋即駛離現場之事實，堪以認定。惟被告既矢口否認有何肇
    事逃逸犯行，辯稱：出車禍當時，就叫友人即綽號「老鼠」
    成年男子停車，但「老鼠」不停車，其也沒有辦法，其亦未
    叫「老鼠」緊走（臺語）云云，則本件應審究者，即為被告
    究竟有否與騎乘機車肇事之「老鼠」，於車禍肇事致人受傷
    後，仍基於肇事逃逸之犯意聯絡，而共犯本件肇事逃逸犯行
    。查：
、告訴人因遭「老鼠」、被告2 人共乘之機車撞擊而人車倒地
    後，即聽聞坐於肇事機車後座之人叫騎車的人趕快逃，該等
    肇事之機車騎士及所附載之乘客旋即騎車逃離現場等情，迭
    經告訴人即證人乙○○於偵查、本院審理中證述、結證在卷
    ，核諸告訴人與被告前不相識，亦無宿怨，告訴人應無甘冒
    偽證罪責，刻意設詞誣陷被告之理；參核被告亦坦認車禍事
    故當時，其由「老鼠」搭載乘於機車後座乙節不諱，堪認被
    告於前開時地，見「老鼠」車禍肇事後，確有對騎乘機車之
    「老鼠」告稱快走，2 人因而迅即駛離現場，被告空言否認
    有叫「老鼠」快走，容係事後卸責之詞，不足採信。
、被告雖復辯稱當時是被載，「老鼠」要駕車逃離現場，其也
    沒有辦法，並無與「老鼠」有肇事逃逸之犯意聯絡云云，然
    車禍事故後，被告竟對「老鼠」告知快走，業如前述，茍非
    被告與騎乘機車肇事之「老鼠」，於車禍肇事致人受傷後，
    有與「老鼠」肇事逃逸之犯意聯絡，被告何以出言要求「老
    鼠」快走，被告前揭所辯，亦係卸責之詞而無足取。
、綜上，本件事證明確，被告犯行堪以認定。
三、新舊法比較：
(一)、查被告行為後，刑法第2 條第1 項業於94年2 月2 日以華總
    一義字第09400014901 號令修正公布，並自95年7 月1 日起
    施行；修正後刑法第2 條第1 項規定，已將新舊法律適用之
    「從新從輕」原則，改採「從舊從輕」原則，而此規定僅係
    規範行為後法律變更所生新舊法律比較適用之準據法，並非
    實體刑罰法律，自不生行為後法律變更之比較適用之問題，
    應逕行適用新法第2 條第1 項之規定，為「從舊從輕」之比
    較。
(二)、刑法第28、31條
    修正前刑法第28條規定：「2 人以上共同實施犯罪之行為者
    ，皆為正犯。」，修正後刑法第28條規定：「2 人以上共同
    實行犯罪之行為者，皆為正犯。」剔除未參與犯罪實行行為
    之預備及陰謀共同正犯；又修正前刑法第31條第1 項規定「
    因身分或其他特定關係成立之罪，其共同實施或教唆、幫助
    者，雖無特定關係，仍以共犯論」，亦修正為「因身分或其
    他特定關係成立之罪，其共同實行、教唆或幫助者，雖無特
    定關係，仍以正犯或共犯論。但得減輕其刑」；然對本件被
    告所為犯行而言，其已參與肇事逃逸之實行行為，是修正前
    後之規定，對之並無何者有利或不利之情形，爰依修正後刑
    法第2 條第1 項前段之規定，適用修正前刑法第28條、修正
    前刑法第31條第1 項規定，論以共同正犯。
(三)、刑法第47條
    被告行為後，刑法第47條、第49條亦經修正公布施行；修正
    後刑法第47條第1 項規定「受徒刑之執行完畢，或一部之執
    行而赦免後，五年以內故意再犯有期徒刑以上之罪者，為累
    犯，加重本刑至二分之一。」修正後刑法第49條規定「累犯
    之規定，於前所犯罪在外國法院受裁判者，不適用之。」與
    修正前刑法第47條規定「受有期徒刑之執行完畢，或受無期
    徒刑或有期徒刑一部之執行而赦免後，五年以內再犯有期徒
    刑以上之罪者，為累犯，加重本刑至二分之一。」修正前刑
    法第49條規定「累犯之規定，於前所犯罪依軍法或於外國法
    院受裁判者，不適用之。」不同。修正後刑法關於累犯之規
    定，其5 年以內再犯之罪以故意犯為限，始應論以累犯，惟
    如前案係依軍法審判者，亦應論以累犯。修正前刑法關於累
    犯之規定，其5 年以內再犯之罪為有期徒刑以上之罪（不分
    故意犯或過失犯），均應論以累犯，惟如前案係依軍法審判
    者，則不應論以累犯。而新舊法比較，應綜其全部之結果，
    而為比較，本案被告有如事實欄所述之前科及刑之執行情形
    ，其於有期徒刑執行完畢，五年以內故意再犯本件有期徒刑
    以上之罪，不論依新舊法規定，均應論以累犯，比較新舊法
    結果，並無有利或不利之情形，故依刑法第2 條第1 項前段
    規定，本案關於被告是否構成累犯之適用，應適用行為時之
    法律即修正前刑法第47條規定。
(四)、綜合上述各條文修正前、後之比較，並依諸「新舊刑法關於
    刑之規定，雖同採從輕主義，係適用最有利於行為人之法律
    ，既曰法律，自較刑之範圍為廣，比較時應就罪刑有關之共
    犯、未遂犯、連續犯、牽連犯、結合犯以及累犯加重、自首
    減輕、暨其他法定加減原因、與加減例等一切情形，綜其全
    部之結果，而為比較，再適用有利於行為人之法律處斷」（
    參照最高法院24年上字第4634號判例要旨）及修正後刑法第
    2 條第1 項前段、後段規定之「從舊、從輕」原則，爰依整
    體比較結果，適用被告行為時之法律，即修正前刑法之相關
    規定，予以論處。
四、應適用之法律、科刑審酌事由
(一)、核被告所為係犯刑法第185 條之4 之肇事逃逸罪。其與綽號
    「老鼠」成年男子間，就本件犯行具有犯意聯絡，應依修正
    前刑法第28條規定，論以共同正犯。而被告雖非駕駛動力交
    通工具肇事致人受傷之人，但依修正前刑法第31條第1 項規
    定，仍以共犯論。又被告有如事實欄所述前科及刑之執行情
    形，有臺灣高等法院被告前案紀錄表在卷可稽，其於有期徒
    刑執行完畢後之5 年以內，再犯本件有期徒刑以上之罪，為
    累犯，爰依修正前刑法第47條規定加重其刑。
(二)、爰審酌被告犯罪之動機、目的、手段、犯後迄今仍未賠償告
    訴人損失且飾詞否認犯行等一切情狀，量處如主文所示之刑
    ，以示儆懲。
據上論斷，應依刑事訴訟法第299 條第1 項前段，刑法第2 條第
1 項前段、第185 條之4 、第28條（修正前）、第31條第1 項（
修正前）、第47條（修正前），判決如主文。
本案經檢察官郭季青到庭執行職務。
中    華    民    國    95    年    12    月    29    日
                  交通法庭審判長法  官  許必奇
                                法  官  曾正耀
                                法  官  陳明偉
以上正本證明與原本無異。
如不服本判決應於送達後10日內向本院提出上訴狀。
                                書記官  陳慧儷
中    華    民    國    95    年    12    月    29    日
附錄本案論罪科刑法條全文
刑法第185條之4
駕駛動力交通工具肇事，致人死傷而逃逸者，處6 月以上5 年以
下有期徒刑。


司法院資訊處製作；財團法人民間司法改革基金會備份。
